臺灣高等法院刑事裁定
110年度聲再字第389號
再審聲請人
即受判決人  高儷瑛


上列聲請人因妨害名譽案件，對於本院109年度上易字第2386號
，中華民國110年3月23日第二審確定判決（原審案號：臺灣臺北
地方法院109年度易字第619號；起訴案號：臺灣臺北地方檢察署
109年度偵字第13848號），聲請再審，本院裁定如下：
    主  文
再審之聲請駁回。 
    理  由
一、聲請意旨略以：再審聲請人即受判決人高儷瑛（下稱聲請人
    ）答辯時表示聲請人在告訴人陳學義之臉書PO文前，是因告
    訴人於民國109年3月間在社區大樓、平頭店門口以不實言論
    侮辱聲請人女兒，故聲請人氣不過才在告訴人之臉書PO不滿
    的反應，其內容皆是以告訴人是在口出穢言、胡言亂語的妄
    想，那是可受公評之事，應可適當評論。而聲請人至松山分
    局偵詢後，再補充答辯狀傳真至松山分局（見附證一，即偵
    卷105頁），松山分局即轉呈新北市政府警察局，因此新北
    市政府警察局三重分局警員傳喚聲請人詢問暨檢視上開答辯
    狀後，承辦員警表示將傳喚證人證實在聲請人PO文前，告訴
    人是否有侮辱聲請人女兒。待聲請人於本院中經審判長訊問
    聲請人對證人即管理員徐祥富的證述有何意見？當時聲請人
    很納悶，此證人徐祥富何時出庭作證，故聲請人答：這個證
    人徐祥富與聲請人有過節，也是搞得聲請人冤案連連，也不
    知他有沒有作偽證等語，是聲請人於本院辯論終結後始知證
    人徐祥富於警詢之證述（見附證二），而警員的問話方式是
    讓證人徐祥富難堪，而以「不屬實」在回答，這句「不屬實
    」是說證人徐祥富說過的話馬上又否認的「不屬實」嗎？接
    著證人徐祥富對在社區發生的狀況完全避開，卻轉移到平頭
    店老闆門口發生的事，但也是證實告訴人確實有和聲請人有
    過爭執，告訴人在大廳侮辱聲請人女兒後，還一面罵一面往
    平頭店方向走，因此聲請人擔心告訴人又會在平頭店老闆面
    前不利聲請人及女兒，因為平頭店老闆和我女兒一家人是認
    識的，告訴人對我們的傷害當然影響很大，而聲請人跟過去
    是向告訴人釋出善意，表示哪裡得罪他，還請他喝過兩次咖
    啡，沒想到告訴人竟然否認，又是一再侮辱聲請人女兒，還
    在他的胸口指著說聲請人女兒這裡有顆痣，告訴人欺人太甚
    ，聲請人當時都想哭。而因平頭店老闆是生意人，請求他出
    庭作證將造成其困擾，因此聲請人只得以錄音方式還原當天
    告訴人如何侮辱聲請人的證據（見附證三檢附之光碟）。是
    聲請人前因未錄下上開事實之證據，致其未能主張該有利於
    己之情事，始被判處罪刑確定，懇請本院明察，裁定准予開
    始再審云云。
二、按刑事訴訟法第420條第1項第6款所規定：「發現新事實或
    新證據，單獨或與先前之證據綜合判斷，足認受有罪判決之
    人應受無罪、免訴、免刑或輕於原判決所認罪名之判決」得
    聲請再審，其所謂「新事實及新證據」，係對於各項新、舊
    證據綜合判斷結果，僅以基於合理、正當的理由，懷疑原已
    確認的犯罪事實並不實在，可能影響判決的結果或本旨為已
    足，承認「罪證有疑、利歸被告」原則並非只存在法院一般
    審判之中，於判罪確定後的聲請再審，仍有適用，不再刻意
    要求受判決人（被告）與事證間關係的新規性，而應著重於
    事證與法院間的關係，只要事證具有明確性，不管它是出現
    在判決確定之前或之後，也不論是單獨存在，或結合先前已
    經存在於卷內的各項證據資料予以綜合判斷，如因此能產生
    合理的懷疑，認為有足以推翻原確定判決所認定事實的蓋然
    性，即已該當。在此意義下，各項新、舊證據綜合判斷結果
    ，不以獲致原確定判決所認定的犯罪事實，應是不存在或較
    輕微的確實心證為必要，而僅以基於合理、正當的理由，懷
    疑原已確認的犯罪事實並不實在，可能影響判決的結果或本
    旨為已足。縱然如此，不必至鐵定翻案、毫無疑問的程度；
    反面言之，如就證據本身形式上觀察，仍無法產生合理懷疑
    ，而不足以動搖原確定判決所認定的事實者，仍非法律所應
    允許（最高法院104年度台抗字第125號裁定意旨參照）。次
    按聲請再審之理由，如僅對原確定判決認定事實之爭辯，或
    對原確定判決採證認事職權之行使，任意指摘，或對法院依
    職權取捨證據持相異評價等情，原審法院即使審酌上開證據
    ，亦無法動搖原確定判決，自非符合此條款所定提起再審之
    要件（最高法院106 年度台抗字第838號裁定意旨參照）。
三、訊據聲請人陳稱略以：因為告訴人先說了對我女兒羞辱的話
    ，所以我才在他的臉書回應，而我在他的臉書PO文，並不是
    說他姦人家老婆，我的意思是說他妄想要姦人家的老婆，我
    陳報的光碟裡面也有跟平頭店老闆提起這件事情，如果不是
    事實，老闆就會反駁；又證人徐祥富為何不敢講在大廳的事
    情，反而知道在平頭店那邊那麼遠的事情，是其所述不實在
    云云。惟查：
（一）聲請意旨對於本院109年度上易字第2386號判決（下稱原
      確定判決）聲請再審，提出原確定判決之繕本及證據方法
      ，欲以主張因為告訴人在社區管理員及平頭店老闆面前多
      次侮辱聲請人女兒，聲請人才會在告訴人之臉書PO文，且
      其PO文內容並非稱「姦人家的老婆」云云，而為爭執，經
      本院詳予審視原確定判決及依職權調閱該案卷證資料核閱
      ，得見原確定判決參以所引用卷內之證據，業已詳予批駁
      審究，茲述略以如下：
　　1.聲請人係微風麗弗社區之住戶，告訴人則為微風麗弗社區
      之管理委員會前主任委員，聲請人於109年4月3日某時，
      以不詳方式連結網際網路後，在告訴人可供不特定多數人
      點閱瀏覽而得以共見共聞之「臉書」通訊軟體公開網頁，
      接續張貼如附表之文字等情，業經告訴人於偵查及原審證
      述在卷（見109年度偵字第13848號卷〈下稱偵13848卷〉第9
      7頁；109年度易字第619號卷〈下稱原審卷〉卷一第127至13
      5頁），且為聲請人所不爭執（見原審卷一第68至69頁）
      ，並有告訴人所使用的臉書帳號公開網頁列印資料在卷可
      稽（見偵13848卷第25至26頁，原審卷一第159、175、179
      頁），是此部分之事實，首堪認定。
　　2.聲請人雖辯稱：因告訴人誹謗我、我女兒及女婿，我才在
      告訴人臉書上回應不滿情緒，告訴人不只一次說其與我的
      女兒做愛，並指我的女兒胸部有一顆痣，後來告訴人有寄
      二封電子郵件到我信箱，表示告訴人確實有羞辱我女兒云
      云。惟告訴人於原審證稱：我在聲請人109年4月3日留言
      前，並沒有與聲請人發生口角，只有一直遭聲請人提告，
      遭告訴偽造文書5次，已經不起訴了還一直告，經臺北市
      政府說沒有，聲請人連臺北市政府也告；我沒有辱罵聲請
      人說姦她的女兒，也沒有說聲請人的女兒胸部有一顆痣等
      語（見原審卷一第128頁），已見告訴人對聲請人指述其
      曾口述與聲請人的女兒做愛一事嚴正否認；又觀諸聲請人
      提出由告訴人所寄送之電子郵件內容（見本院卷第111至1
      15頁），亦未見告訴人曾向聲請人陳述有關其與聲請人女
      兒做愛之言論；而聲請人於本院亦自陳：因為當時沒錄音
      ，平頭店老闆也不可能來作證，到現在聲請人也沒讓平頭
      店老闆知道到底是怎麼回事，且聲請人不知道平頭店老闆
      有無報警，警察也沒有來，又因聲請人看了難過，就把簡
      訊刪掉等語（見本院卷第109、143頁），是依卷存事證，
      尚無從認定聲請人指稱告訴人對其有侮辱言論一節屬實，
      自難遽採而為有利聲請人之認定。
　　3.聲請人以文字指摘告訴人「姦人家老婆」等情，已如前述
      ；又聲請人為上開指摘行為，均係於不特定人得以共見共
      聞之場合，自屬散布之行為無疑，是聲請人以文字散布於
      眾之意圖，彰彰甚明。衡諸目前社會現狀，一般人基於道
      德觀感，對於因故意侵害女性、破壞婚姻者，常投以異樣
      眼光，認定該人行為可惡、甚或涉及其他罪嫌等內容足以
      損害他人之名譽法益，顯足以引發一般人對告訴人之社會
      名譽造成貶損，依被告之社會經驗，無不知此等情狀之理
      ，卻仍恣意為之，足認其具誹謗故意及散布之意圖，其行
      為要已該當誹謗罪之構成要件至明。
　　4.聲請人與告訴人均非公眾人物，而聲請人於告訴人可供不
      特定多數人點閱瀏覽而得以共見共聞之「臉書」通訊軟體
      公開網頁，接續張貼如原確定判決附表所示「姦人家的老
      婆」、「姦人家良家婦女在羞辱」、「姦人家老婆」、「
      要姦別人的老婆」等文字，顯然純屬涉於「私德」而與公
      共利益無關。況觀諸聲請人於告訴人所使用臉書帳號之公
      開網頁上所張貼之內容，聲請人在無任何查證或證據之情
      況下，漫指告訴人姦人家老婆，足使閱覽者產生告訴人乃
      心性好色、侵害女性、破壞家庭之認知，進而對告訴人有
      負面評價，貶抑其名譽、人格，更難逕認聲請人係因自衛
      、自辯或保護合法之利益而以善意發表言論，要已難辭誹
      謗罪責。
（二）原確定判決就其證據之取捨認定、不採之理由、核與卷內
      聲請人、告訴人之證述及卷附各項書證、物證等證據資料
      ，相互參酌判斷，已詳予敘明得心證之理由，原確定判決
      既採用其他之證據或證述證明聲請人誹謗之犯行，則未經
      採用之證據，自有明確說明採納其中一部分，原即含有摒
      棄與其相異部分之意，此乃證據取捨之當然結果，無庸於
      判決理由內一一說明。再者，聲請再審案件所舉之事證，
      其判斷仍應受客觀存在的經驗法則、論理法則所支配，並
      非聲請人任憑主觀、片面自作主張，就已完足，原確定判
      決依其調查證據所得，已詳敘其所憑之證據及認定之理由
      ，並說明其證據取捨與證據證明力判斷之心證理由，認聲
      請人主觀上確有誹謗告訴人之故意，尚難依刑法第310條
      第3項之規定不予處罰，其證據之斟酌取捨，核無違背一
      般經驗及論理法則之情事，聲請人於本院所稱：其於臉書
      上之意思並不是說他姦人家老婆，而是說他要姦人家老婆
      ，他到平頭店店門口侮辱我的女兒說他和我的女兒昨天晚
      上做愛，又做第二次，並且在他的胸部指著說我女兒有一
      顆痣，我女兒當然不可能跟他發生性關係，因為他一直羞
      辱我女兒，我才在臉書這樣回應，其所提出之光碟是110
      年3月28日下午4時44分拍下與平頭店老闆的對話等語（見
      本院卷第80頁），並提出光碟譯文，惟查，其於本院所述
      ，核與其於臉書上所載如附表所示之內容並不一致，其於
      臉書上所載之文字難認係就「可受公評之事」而為「適當
      之評論」，而係傳述指責告訴人「姦人家的老婆」之事實
      ，其亦自承告訴人不可能做此事實，則其所為確係散布文
      字誹謗告訴人無訛，再依聲請人所提出之上開證據方法本
      身形式上觀察，係聲請人向他人陳述告訴人如何羞辱其女
      兒，而聲請人所為是否因告訴人先予羞辱所致，均不影響
      聲請人成立該案犯罪，不論單獨或結合先前已經存在卷內
      之各項證據資料，予以綜合判斷觀察，均無法產生合理懷
      疑足以動搖原確定判決認定之事實，揆諸前揭意旨說明，
      再審聲請意旨所陳各節，洵不符合刑事訴訟法第420條第1
      項第6款規定，本件再審之聲請為無理由，應予駁回。
據上論斷，應依刑事訴訟法第434條第1項，裁定如主文。　
中　　華　　民　　國　　110 　年　　8 　　月　　30　　日
                  刑事第十七庭  審判長法　官  鄭水銓
                                      法　官  黃雅芬
                                      法　官  沈君玲
以上正本證明與原本無異。
不得抗告。
                                      書記官  曾彥碩
中　　華　　民　　國　　110 　年　　8 　　月　　31　　日
附表：
編號 言論 一 自己做錯事，竟然惱羞成怒用你在姦人家的老婆在姦人家良家婦女在羞辱，人家的老婆哪裡得罪你，你一再口出穢言，你這個老不羞。 二 人家的老婆，人家的良家婦女哪裡得罪你，你竟然一再口出穢言，胡言亂語，姦人家老婆，小心你這隻老鳥，不要不自愛。 三 有你這種老爸要姦別人的老婆，人家得罪你嗎？你好狠。